【裁判字號】    95,易,2524
【裁判日期】    950525
【裁判案由】    詐欺
【裁判全文】
臺灣板橋地方法院刑事判決              95年度易字第2524號
公  訴  人  臺灣板橋地方法院檢察署檢察官
被      告  甲○○
                    號6樓
                    （現另案於臺灣宜蘭監獄執行中）
上列被告因詐欺案件，經檢察官提起公訴（95年度偵字第27548
號），本院判決如下：
    主  文
甲○○幫助意圖為自己不法之所有，以詐術使人將本人之物交付
，累犯，處有期徒刑肆月，如易科罰金，以佰元折算壹日。
    事  實
一、甲○○有竊盜及多次違反麻醉藥品管理條例案件等前科，其
    前於民國88年間因違反毒品危害防制條例案件，經本院於89
    年7 月26日以89年度訴字第629 號判處有期徒刑1 年2 月，
    於89年9 月22日撤回臺灣高等法院89年度上訴字第3161號上
    訴後確定，又於89年間因違反毒品危害防制條例案件，經本
    院於89年11月2 日以89年度訴字第1036號判處有期徒刑6 月
    ，於90年8 月6 日撤回臺灣高等法院89年度上訴字第4515號
    上訴後確定，2 案更定其刑為有期徒刑1 年6 月，另於89年
    間因違反毒品危害防制條例案件，經本院於90年6 月12日以
    90年度訴字第453 號，就施用第一級毒品罪部分判處有期徒
    刑1 年，就施用第二級毒品罪部分判處有期徒刑8 月，定應
    執行有期徒刑1 年4 月，於90年10月23日確定，與前2 案再
    更定其刑為有期徒刑2 年10月，於92年3 月20日因縮短刑期
    假釋出監；復於92年間因違反毒品危害防制條例案件，經本
    院於92年11月24日以92年度訴字第2177號，就施用第一級毒
    品罪部分判處有期徒刑1 年，就施用第二級毒品罪部分判處
    有期徒刑5 月，定應執行有期徒刑1 年4 月，於93年1 月8
    日撤回臺灣高等法院93年度上訴字第10號上訴確定，前揭假
    釋經撤銷，執行殘刑，並接續執行，於94年12月9 日因縮短
    刑期執行期滿，遞於95年間因違反毒品危害防制條例案件，
    經本院於95年4 月28日以95年度訴字第594 號判處有期徒刑
    1 年，經臺灣高等法院於95年8 月11日以95年度上訴字第20
    92號撤銷原判決，改判處有期徒刑1 年1 月，經最高法院於
    95年10月26日以95年度台上字第5925號駁回上訴確定，繼於
    95年間因違反毒品危害防制條例案件，經本院於95年8 月4
    日以95年度簡字第3841號判處有期徒刑6 月，於95年11月3
    日確定，嗣於95年間因竊盜案件，經臺灣桃園地方法院於95
    年11月29日以以95年度簡字第411 號判處有期徒刑5 月，於
    96年5 月8 日確定，再於95年間因違反毒品危害防制條例案
    件，經本院於95年12月29日以95年度簡字第6691號判處有期
    徒刑6 月，於96年2 月5 日確定，現於臺灣宜蘭監獄執行中
    。
二、其能預見提供自己帳戶存摺、金融卡及密碼予不熟識之他人
    使用，可能幫助他人從事詐欺犯行，竟不違背其本意，基於
    幫助他人為詐欺之犯意，於95年2 月17日受核發下述帳戶金
    融卡後之某時，將其所有在臺灣郵政股份有限公司（即原中
    華郵政股份有限公司，下稱臺灣郵政公司）三峽中山郵局申
    設之帳號00000000000000000 號帳戶存摺、金融卡、密碼交
    予姓名、年籍不詳之成年人，該人即基於意圖為自己不法所
    有之犯意，於同月22日下午時分，撥打乙○○使用之電話，
    佯稱係渠友人「惠婷」，欲向渠借款新臺幣（下同）2 萬元
    ，致乙○○陷於錯誤，乃於同日下午3 時3 分許，在臺北縣
    土城市○○路某便利商店銀行自動櫃員機，轉帳2 萬元至甲
    ○○前揭郵局帳戶，嗣乙○○發覺有異，遂報警處理，經警
    查悉上情。案經臺北縣政府警察局三峽分局報請臺灣板橋地
    方法院檢察署檢察官偵查起訴。
    理  由
一、訊據被告甲○○固坦承申設前述帳戶，然矢口否認犯罪，並
    辯稱：其所有之上開帳戶，可能在其住於臺北縣三峽鎮友人
    林榮成住處期間，因該處出入之人士複雜而遭竊，其未曾將
    該帳戶存摺、金融卡、密碼交予詐騙集團使用等語。經查：
  (一)系爭帳戶為被告所申設乙節，除據被告供承在卷外，另有臺
    灣郵政公司95年3 月17日儲字第0950705136號函暨所附開戶
    資料、客戶歷史交易清單可證。又被害人乙○○遭前述手段
    詐騙財物之事實，業據渠於警詢及偵查中指訴綦詳，被告就
    此並無異詞，此部分且有中國信託自動櫃員機匯款單據及前
    述客戶歷史交易清單得憑。上述被告供述及被害人之指述，
    應可認無誤。
  (二)被告雖執前詞否認犯罪，惟查其前於偵查中係辯稱：系爭帳
    戶乃其姊資助其款項所用，其於不詳時間，因將存摺、金融
    卡、密碼等置於機車置物箱或身上，不慎遺失云云（參見偵
    查卷第41頁）；然其於本院準備程序中則改稱：其於95年2
    月間，住於友人林榮成住處，該處出入複雜，存摺、金融卡
    可能因而被偷或遺失，而該帳戶係其為申請亞太行動電話費
    用轉帳所用云云（參見本院卷第87頁），嗣於本院審理時復
    翻稱：其係為辦理行動電話，始發覺金融卡遺失云云（參見
    本院卷第106 頁），供述顯然不一。
  (三)證人即被告之姊王秀霞於95年8 月23日偵查中證稱：伊曾將
    資助被告之款項匯入其郵局帳戶中，迄92年3 月間其假釋出
    監後，復因案入監，伊即不再對其資助等語（參見偵查卷第
    52頁）。查被告於92年3 月20日因縮短刑期假釋出監，旋因
    施用毒品案件，經撤銷保護管束，於92年10月16日入戒治處
    所強制戒治，有臺灣高等法院被告前案紀錄表在卷可參。另
    查被告系爭帳戶至94年3 月29日止，結存金額已空，自94年
    6 月21日至95年2 月21日止，僅有利息收入1 元，並無其他
    匯入款項，有上述客戶歷史交易清單可考，是以，被告於偵
    查中辯稱：其因失業，其姊為予支助，其乃開戶，使其姊得
    將款項匯入該帳戶，供其使用云云（參見偵查卷第41頁），
    亦與事實有別。
  (四)次查，被告曾於95年2 月13日辦理系爭帳戶之掛失止付，並
    於同月17日核發金融卡，惟於上開時間，該帳戶之存款餘額
    祗1 元，已如前述，則足見該帳戶存款雖幾近於零，被告對
    於該帳戶之使用仍甚慎重。從而，被告所云，其系爭帳戶存
    摺、金融卡、密碼於補發後未久，即其因將之置於機車置物
    箱或身上，不慎遺失乙節（參見偵查卷第40頁、第41頁），
    若屬可信，則衡諸上述被告必有掛失止付之處事習慣，其亦
    當再行辦理為是，然本件被告卻悖此不為，則其所辯此節，
    是否可信，同屬有疑。
  (五)依一般社會常情，欲使用金融卡領取款項者，須於金融機構
    所設置之自動櫃員機上依指令操作，並輸入正確之密碼，方
    可順利領得款項，若非帳戶所有人同意、授權而告知金融卡
    密碼等情況，單純持有金融卡之人，欲隨機輸入號碼而領取
    款項之機會，以現今金融卡密碼之設計，不法之人任意輸入
    號碼而與正確之密碼相符者，機率微乎其微；且稍有社會歷
    練、經驗之人，均知金融卡應與其存摺、印鑑章、密碼分別
    保存，或將密碼牢記於心，而不任意在任何物體上標示或載
    明密碼，以免徒增款項遭人盜領之風險。被告所辯，係將存
    摺、金融卡、密碼同置一處而遺失乙節，復與常情不合。
  (六)承上所見，已足認定本件被告系爭存摺、金融卡、密碼應係
    其交予他人使用無訛，且依其尚於95年2 月17日受發金融卡
    以觀，本件其交付存摺、金融卡、密碼予他人使用之時間，
    應可推認係於是日受核發金融卡後之某時。而金融存款帳戶
    事關存戶個人財產權益，存款帳戶與金融卡結合，更具專有
    性，若落入不明人士，極易被利用為取贓之犯罪工具，參以
    ，近年來詐騙集團橫行，政府對詐騙集團慣用他人帳戶從事
    詐欺之宣導不遺餘力，是一般人均有妥為保管金融卡及其存
    摺、金融卡、密碼，以防止他人任意使用之認識，此應為被
    告所知。被告將之交予他人，實則對於幫助他人實現詐欺之
    不法犯罪構成要件行為，自有認識，其罪證業臻明確，犯行
    堪予認定，應依法論科。
三、按刑法業於94年2月2日修正公布，並於95年7月1日施行，其
    第2 條規定：「行為後法律有變更者，適用行為時之法律。
    但行為後之法律有利於行為人者，適用最有利於行為人之法
    律。」改採從舊從輕原則。準此，行為後法律有變更者，應
    為「從舊從輕」之比較，針對刑法修正變更之部分，自應就
    有利或不利於被告之一切相關情狀，綜其全部罪刑之結果而
    為比較，以定其應適用之法律，且一經定其應適用之法律後
    ，即須整體適用之，除法有明文外，不得任意割裂適用。茲
    就本件新舊法比較結果說明如下：
  (一)刑法分則編各罪所定罰金之貨幣單位原為銀元，依修正前刑
    法第33條第5 款規定，罰金刑為銀元1 元以上，而有關罰金
    與罰金倍數之調整及銀元與新臺幣之折算標準，另有罰金罰
    鍰提高標準條例、現行法規所定貨幣單位折算新臺幣條例規
    定之，除罰金以1 銀元折算3 元新臺幣外，並將72年6 月26
    日以前修正之刑法部分條文罰金數額提高為10倍，其後修正
    者則不再提高倍數，亦即刑法分則各罪罰金數額視上開情形
    分別提高為30倍或3 倍；就刑法第339 條第1 項規定而言，
    其罰金部分之法定刑度為「銀元一千元（即新臺幣三萬元）
    以下，銀元一元（即新臺幣三十元）以上」。而95年7 月1
    日起，新修正刑法第33條第5 款則將罰金刑提高為新臺幣1,
    000 元以上，並以百元計算之，且因同款所定罰金貨幣單位
    已改為新臺幣，乃增訂刑法施行法第1 條之1 規定，將刑法
    分則編各罪所定罰金之貨幣單位亦配合修正為新臺幣，並為
    使刑法分則編各罪所定罰金之最高數額與修正前趨於一致，
    將罰金數額提高為30倍（但72年6 月26日至94年1 月7 日新
    增或修正之條文，就其所定數額提高為3 倍），就刑法第33
    9 條第1 項規定而言，其罰金部分法定刑度已變更為「新臺
    幣三萬元以下，新臺幣一千元以上」，經比較前後規定之刑
    度，應以修正前之規定對被告較為有利。
  (二)至新修正刑法第30條關於幫助犯之規定，將「從犯」名稱修
    正為「幫助犯」，及配合同法第28條規定，暨確認幫助犯之
    限制從屬性，將法律用語由「幫助他人犯罪者」，修正為「
    幫助他人實行犯罪行為者」，惟幫助犯之限制從屬性說於本
    次修正前為學說及實務之通說，故此修正並無實質上變更，
    不屬刑罰法律之變更，故此部分修正，並無有利或不利被告
    可言，即無新修正同法第2 條第1 項規定之適用。
  (三)刑法第47條新修正規定：「受徒刑之執行完畢，或一部之執
    行而赦免後，五年以內故意再犯有期徒刑以上之罪者，為累
    犯，加重本刑至二分之一。第九十八條第二項關於因強制工
    作而免其刑之執行者，於受強制工作處分之執行完畢或一部
    之執行而免除後，五年以內故意再犯有期徒刑以上之罪者，
    以累犯論。」其修正前係規定：「受有期徒刑之執行完畢，
    或受無期徒刑或有期徒刑一部之執行而赦免後，五年以內再
    犯有期徒刑以上之罪者，為累犯，加重本刑至二分之一。」
    茲本件被告不論依該條修正前後規定，均構成累犯，故此修
    正對被告而言，並無有利或不利之別。
  (四)刑法第41條第1 項前段修正前係規定：「犯最重本刑為五年
    以下有期徒刑以下之刑之罪，而受六個月以下有期徒刑或拘
    役之宣告，因身體、教育、職業、家庭之關係或其他正當事
    由，執行顯有困難者，得以一元以上三元以下折算一日，易
    科罰金。」復依修正前罰金罰鍰提高標準條例第2 條前段（
    現已刪除）規定，就其原定數額提高為100 倍折算1 日，則
    依修正前之易科罰金折算標準，應以銀元300 元折算1 日，
    經折算為新臺幣後，應係以新臺幣900 元折算為1 日。新修
    正刑法第41條第1 項前段則規定：「犯最重本刑為五年以下
    有期徒刑以下之刑之罪，而受六個月以下有期徒刑或拘役之
    宣告者，得以新臺幣一千元、二千元或三千元折算一日，易
    科罰金。」比較此部分修正，以修正前規定有利於被告。
  (五)綜合前開新舊法比較結果，以修正前規定較有利於被告，是
    應整體適用修正前之相關規定。
四、核被告所為，係犯新修正刑法第30條第1 項前段、第339 條
    第1 項之幫助詐欺取財罪。查其於88年間因違反毒品危害防
    制條例案件，經本院於89年7 月26日以89年度訴字第629 號
    判處有期徒刑1 年2 月，於89年9 月22日撤回臺灣高等法院
    89年度上訴字第3161號上訴後確定，又於89年間因違反毒品
    危害防制條例案件，經本院於89年11月2 日以89年度訴字第
    1036號判處有期徒刑6 月，於90年8 月6 日撤回臺灣高等法
    院89年度上訴字第4515號上訴後確定，2 案更定其刑為有期
    徒刑1 年6 月，另於89年間因違反毒品危害防制條例案件，
    經本院於90年6 月12日以90年度訴字第453 號，就施用第一
    級毒品罪部分判處有期徒刑1 年，就施用第二級毒品罪部分
    判處有期徒刑8 月，定應執行有期徒刑1 年4 月，於90年10
    月23日確定，與前2 案再更定其刑為有期徒刑2 年10月，於
    92年3 月20日因縮短刑期假釋出監；復於92年間因違反毒品
    危害防制條例案件，經本院於92年11月24日以92年度訴字第
    2177號，就施用第一級毒品罪部分判處有期徒刑1 年，就施
    用第二級毒品罪部分判處有期徒刑5 月，定應執行有期徒刑
    1 年4 月，於93年1 月8 日撤回臺灣高等法院93年度上訴字
    第10號上訴確定，前揭假釋經撤銷，執行殘刑，並接續執行
    ，於94年12月9 日因縮短刑期執行期滿，有前述被告前案紀
    錄表存卷可按，其於有期徒刑執行完畢後5 年內，再犯本件
    有期徒刑以上之罪，應依修正前刑法第47條規定，加重其刑
    。惟其所為係對他人之犯罪行為施以助力，屬幫助犯，是應
    依新修正同法第30條第2 項規定，按正犯之刑減輕之。其有
    刑之加重及減輕事由，依法應先加重後，減輕之。本院審酌
    被告有前述多項犯罪紀錄，有上揭被告前案紀錄表可按，是
    其素行欠佳，兼衡其犯行造成被害人財物損失之程度、其犯
    罪動機、目的、手段、犯後態度等一切情狀，茲量處如主文
    所示之刑，並依修正前刑法第41條第1 項前段規定，諭知易
    科罰金之折算標準。
據上論斷，應依刑事訴訟法第299 條第1 項前段，新修正刑法第
2 條第1 項前段、第30條第1 項前段、第2 項、第339 條第1 項
、修正前第47條、修正前第41條第1 項前段，刑法施行法第1 條
之1 ，修正前罰金罰鍰提高標準條例第2 條，判決如主文。
中    華    民    國    95    年    5     月    25    日
                  刑事第十四庭  審判長法  官  林海祥
                                      法  官  汪怡君
                                      法  官  朱敏賢
以上正本證明與原本無異。
如不服本判決，得自收受送達之日起10日內向本院提出上訴狀。
                                      書記官  郭勝華
中    華    民    國    96    年    5     月    25    日
附錄本案論罪科刑法條：
刑法第339 條
意圖為自己或第三人不法之所有，以詐術使人將本人或第三人之
物交付者，處五年以下有期徒刑、拘役或科或併科一千元以下罰
金。
以前項方法得財產上不法之利益或使第三人得之者，亦同。
前二項之未遂犯罰之。


司法院資訊處製作；財團法人民間司法改革基金會備份。
